【裁判字號】    90,訴,384
【裁判日期】    900716
【裁判案由】    返還不當得利
【裁判全文】
臺灣嘉義地方法院民事判決  九十年度訴字第三八四號
    原      告  乙○○
    被      告  甲○○
右當事人間請求返還不當得利事件，本院判決如左：
    主    文
原告之訴及假執行之聲請均駁回。
訴訟費用由原告負擔。
    事    實
甲、原告方面：
  一、聲明：
  （一）被告應返還原告新台幣（下同）五十八萬三千元，及自起訴狀繕本送達翌日
        起至清償日止，按年息百分之五計算之利息。
  （二）願供擔保，請宣告准予假執行。
  二、陳述：
  （一）原告座落於嘉義市○○路五四號之房屋（下稱系爭房屋）乙棟，業經鈞院八
        十九年度速執字第五二四一號強制執行，並於民國八十九年十一月十四日點
        交於買受人即被告，緣被告自鈞院拍定買受上揭不動產後，曾協同其夫前來
        原告之住所（即系爭房屋）察看，要求原告維持內部之現狀，並承諾原告：
        有關原告先前於房屋內所花費之裝潢費用及家電品願補償原告，原告對被告
        之承諾不疑有他，關於房屋內可拆遷之裝潢及家電品皆留置於屋內，豈料於
        八十九年十一月十四日，鈞院之人員至現場履勘，原告要求被告履行價金補
        償之承諾時，被告竟一再推拖，原告見狀便告知履勘之法官：欲暫離開尋他
        人前來評理，嗣原告回到現場後，鈞院之執行人員已離，去且該房屋之大門
        鎖已遭被告撤退，嗣後原告要求被告給付價金，被告皆置之不理。
  （二）被告獲取不應得之利益，包括裝潢（含一、二、三樓）三十萬元、燈具及造
        型電扇（含一、二、三樓）五萬元、廚具整組五萬元、日本合室裝潢一間一
        十五萬元、電動門五萬元、玻璃自動門三萬元、熱水器乙組三千元，共計五
        十八萬三千元，造成原告損失，被告無法律上之原告受利益致原告受損害，
        自應將利益返還原告。
乙、被告方面：
  一、聲明：
  （一）原告之訴及假執行之聲請均駁回。
  （二）如受不利判決，願供擔保請准免為宣告假執行。
  二、陳述：
  （一）系爭房屋業經鈞院八十九年度速執字第五二四一號強制執行，被告已於八十
        九年九月十五日拍得該不動產，並由鈞院於八十九年十一月十四日點交買受
        人即被告，被告否認曾允諾原告補償裝潢及家電品一事。
  （二）又八十九年十一月十四日上午十時，鈞院人員履勘現場時，原告拒絕將上開
        不動產點交，一再要求被告履行價金補償之承諾，嗣法官裁宗原告在不破壞
        房屋之原則下，得將可拆除之裝潢設備取走，否則未搬遷之物將視為廢棄物
        ，由買受人即被告處理，原告置之不理，而法官因有另案，遂告知原告及在
        場人員：倘半小時後，法官再回到現場，原告仍拒絕點交，將強制點交等語
        ，俟法官返回要求原告搬遷，原告吱吱唔唔，呆坐樓梯哭泣，爾後，原告自
        後門離去，法官遂當債權人、被告及鎖匠之面准許換鎖完成該不動產之點交
        。
  （三）上開不動產業經鈞院點交於被告，而房屋內之裝潢、燈具、造型電扇、廚具
        整經、日本合室裝潢、電動門、玻璃自動門及熱水器於八十九年十一月十四
        日鈞院點交該不動產時，原告既未取走，即視為廢棄物，被告依法接受不動
        產之點交，非無法律上原因，原告訴請返還不當得利，顯屬無據。
丙、本院依職權調取八十九年度執字第五二四一號債務執行案卷。
    理    由
一、查系爭房屋原為原告所有，經本院八十九年度執字第五二四一號債務執行案事件
    拍賣，於八十九年九月十五日由被告拍定，並於八十九年十一月十四日點交予被
    告之事實，為兩造所不爭執，並經本院調取上開執行案卷查明無訛，堪信屬實。
二、經查，原告主張被告承諾補貼其於系爭房屋花費之裝潢費用及家電品乙節，為被
    告所否認，原告自應舉證以實其說，然其九十年七月二日本件言詞辯論終結前，
    均未舉證以實其說。且原告亦自承被告並未說要補償多少錢（見本院九十年六月
    十一日言詞辯論筆錄）；參以據本院八十九年執字第五二四一號債務執行事件之
    債權人之代理人，即證人王嘉麒到庭證稱：「（提示八十九年執字五二四一號八
    十九年十一月十四日執行筆錄，證人當天有無到場？）有，八十九年九月十五日
    拍賣後，我有請原告趕快搬走，十一月十四日當天我引導法官到現場執行點交，
    前一天我有與原告連絡，原告說已經搬得差不多了，明天可以執行點交，點交當
    天我們到現場，幾乎都已經搬空了，只有一些釘在牆壁上的物品，例如流理台，
    如果搬走會影響牆壁，所以沒有搬走，原告有要求被告補償，但是沒有說多少錢
    ，只是一直說要補償，被告有在場，她請法院做決定，法官有問被告有無意願要
    買下來，被告說沒有意願，被告有說如果原告要拆走可以拆走，但是不能破壞房
    屋，後來原告沒有拆，一直打電話連絡律師跟她先生，原告一直沒有做反應，她
    跑到二樓去，後來法官有上去二樓看原告所謂流理台之類的東西，都已經釘在牆
    壁上，法院請原告決定是否要拆走，或是當做廢棄物，原告還是一直在講電話，
    因為法院還有其他案件要執行，先去執行下一件，半小時後再回來，原告還是一
    直沒有做決定，法院有請我找搬家公司，後來法官做成決定說，原告沒有辦法搬
    走，書記官請原告簽筆錄，原告拒簽，法院叫我請管區警員及搬家公司時，原告
    就從後門跑掉了。」、「（問：之前證人與原告連絡時，有無提及要被告補償？
    ）原告沒有提這件事，只有一直問我誰買走。」等語，則原告縱曾為補償之要約
    ，然其內容既未具體、明確，被告亦未為承諾，堪認兩造並未就此達成合意。至
    原告於本件言詞辯論終結後，雖於九十年七月十一日提出對話錄音帶一卷為證，
    然該錄音內容係原告與一男子之對話，並非兩造之對話錄音，要不得據此證明被
    告有何承諾補償之事實，是原告之上開主張，自無可採。從而，本件依原告主張
    之上開原因事實觀之，其依契約之法律關係，請求被告給付補償費，為無理由，
    應予駁回。
三、又按動產因附合而為不動產之重要成分者，不動產所有人取得動產所有權。其因
    而喪失權利受有損害者，得依關於不當得利之規定請求償金，固為民法第八百十
    一條、第八百十六條所明定。惟如該不動產經強制執行程序，經拍賣後拍定，並
    由執行法院點交，則買受人取得該等動產，既係因標買而來，則非無法律上原因
    而受利益，自無同法八百十六條規定之適用。又非主物之成分，常助主物之效用
    ，而同屬於一人者，為從物；主物之處分，及於從物，民法第六十八條亦定有明
    文。查原告主張系爭房屋內其原有之裝潢、燈具及造型電扇、廚具、日本合室裝
    潢、電動門、玻璃自動門、熱水器等物品均未搬走乙情，縱或屬實，然其中房屋
    之裝潢均已附合而為不動產之重要成分，並無單獨所有權之存在；另其他物品則
    因釘在牆壁上，如果搬走會影響牆壁，所以沒有搬走等情，業據證人王嘉麒證述
    屬實（見本院九十年七月二日言詞辯論筆錄），則該等物品，既係原告一人所有
    且就一般交易觀念言之，在客觀上具有繼續性的輔助建築物之經濟效用，不具獨
    立使用之經濟效用，即為系爭房屋之從物，如經強制執行拍賣後，即屬於買受人
    所有。又本院民事執行處於八十九年十一月十四日執行點交時，亦已載明「房屋
    內已全部搬遷完畢，當場解除債務人之占有交與拍定人接管完畢」（見該卷十九
    年十一月十四執行筆錄），依上開說明，被告自無不當得利可言，從而，原告依
    民法第一百七十九條不當得利之法律關係，請求被告返還不當得利，即屬無據，
    亦應予駁回。
四、原告之訴既經駁回，其假執行之聲請即失所附麗，應併予駁回。
五、據上論結，原告之訴為無理由，依民事訴訟法第七十八條判決如主文。
中      華      民      國    九十      年      七      月     十六     日
~B臺灣嘉義地方法院民事第二庭
~B    法  官  羅秀緞
右為正本係照原本作成
如對本判決上訴須於判決送達後廿日內向本院提出上訴狀
中      華      民      國    九十      年      七      月     二十     日
~B    書記官  沈秀鈴


司法院資訊處製作；財團法人民間司法改革基金會備份。
